最高法院刑事判決　　　　　　九十四年度台上字第二四二九號
　　上　訴　人　甲○○
　　　　　　　　　　　　樓
　　選任辯護人　李明諭律師
上列上訴人因違反毒品危害防制條例案件，不服台灣高等法院中
華民國九十一年五月九日第二審判決（九十一年度上訴字第二０
四號，起訴案號：台灣台北地方法院檢察署八十九年度偵字第一
九九四二號），提起上訴，本院判決如下：
    主  文
原判決及第一審判決均撤銷。
甲○○共同販賣第二級毒品，處有期徒刑柒年貳月。因犯罪所得
扣案之金錢新台幣貳仟元沒收。扣案之大麻煙肆支（淨重零‧玖
伍公克，包裝重拾貳點玖玖公克）均沒收銷燬。
    理  由
本件原判決認定：緣有年約三十餘歲綽號「小王」而不詳其真實
姓名住所之成年男子意圖營利，於民國（下同）八十九年十月五
日晚間，以電話與戴維倫、李宗倫聯絡，雙方約定以新台幣（下
同）二千元之價格販賣大麻予戴維倫、李宗倫；其後綽號「小王
」之成年男子於同日晚間二十三時三十分許，在台北市○○○路
○段「玩具反斗城」附近，將事前取得之大麻煙四支，以白報紙
、塑膠袋包裝妥當，告知交易之時間、地點、聯絡之方式與應收
取之金額，委請甲○○攜帶前往台北市中山區○○○路○段TEXO
UND PUB 附近巷內交貨、收款。甲○○明知綽號「小王」成年男
子請其轉交之物品為大麻，且大麻係毒品危害防制條例列為管制
之第二級毒品，不得非法販賣，仍基於與綽號「小王」之成年男
子共同販賣第二級毒品大麻營利之犯意聯絡，即依照指示攜帶綽
號「小王」交付以白報紙、塑膠袋包裝之大麻煙四支，於翌（六
）日凌晨一時三十分許，至台北市中山區○○○路○段 TEXOUND
PUB ，將前開大麻煙四支放入附近十四巷內某牆壁凹槽處，並以
電話與購買者聯絡見面；旋經李宗倫上前，由甲○○確認該人即
係購買大麻者後，要求李宗倫先交付二千元價金，再告知大麻煙
放置地點。嗣李宗倫甫伸手至指定牆壁凹槽處取得大麻煙時，即
為在附近察查之台北市政府警察局中山分局長安東路派出所員警
江俊憲、王科禎發覺該二人行跡有異上前盤檢，自李宗倫身上扣
得以白報紙、塑膠袋包裝之大麻煙四支（淨重○‧九五公克、包
裝重十二‧九九公克），復由甲○○身上搜得交易所得二千元，
而查獲等情。係以上開犯行，業據上訴人於警訊、檢察官偵查中
及第一審法院審理時供陳在卷，核與證人即交易相對人李宗倫、
在場目擊之證人歐志偉供證情節，及承辦本案之員警江俊憲、桂
啟宣所指述之情節相符，並有以白報紙、塑膠袋包裝之白色煙捲
四支、現金二千元扣案可證。又扣案以白報紙、塑膠袋包裝之白
色煙捲四支，經送法務部調查局以氣相層析質譜儀分析法、化學
分析法檢驗結果，認均含第二級毒品大麻成分，合計淨重○‧九
五公克、包裝重十二‧九九公克，有該局八十九年十一月一日
陸(一)字第八九一七九九四四號檢驗通知書附卷可證（見第一審卷
第三十九頁）；則上訴人交付證人李宗倫之物品，確係毒品危害
防制條例第二條第二項第二款之第二級毒品大麻，亦可認定。次
查，本案台灣台北地方法院檢察署八十九年度青保管字第四四一
號贓證物品清單所載，前開扣案物原經台北市政府警察局中山分
局鑑驗毛重一‧○公克、淨重○‧四公克；然經再送法務部調查
局鑑定時，扣除包裝後秤重，淨重為○‧九五公克、包裝重十二
‧九九公克，是考量氣候潮塵等因素，應採用最後時間之秤重即
法務部調查局秤得之重量淨重○‧九五公克，以為認定之基準。
為其所憑之證據及認定之理由。並以證人李宗倫於警訊及偵查中
之證述，與另一證人戴維倫偵查中之指證均為相符，可為採信。
再依上開二位證人之證言，其原先與出售者之約定，即係購買大
麻煙，其價格為二千元，亦可得確認。而上訴人受託轉交之物品
，形體單純，數量極小，連包裝重未達十四公克，有如前述，乃
綽號「小王」者竟要求上訴人於三更半夜即刻送往台北市中山區
○○○路三段TEXOUND PUB 附近巷內交貨、收款，顯然有異於通
常物品之買賣，上訴人自無不能發現其蹊蹺，進而詳予察究所託
物品為何之理。參以：(一)、扣案大麻煙四支，係以白紙捲成直筒
狀，每支長約五點五公分至六點五公分，直徑約零點五公分，若
以一般塑膠袋裝，用觸摸方式，仍可觸摸出其大致形狀較一般香
煙細、短等情，業經第一審勘驗屬實，有勘驗筆錄及扣案大麻照
片在卷可稽（見第一審卷第五十三頁、第五十六頁）。另據證人
李宗倫亦證稱：「（扣案大麻）非常的細，比香菸還細，一摸就
知道。」等語（見第一審卷第一二０頁）。因之本案之大麻煙雖
經以塑膠袋、白報紙包裝，惟對於曾有接觸大麻經驗者，仍可經
由觸摸查知該物並非「香煙」，而係以香煙形式包裝之大麻。上
訴人受託轉交此物品，以上訴人有接觸大麻之經驗，本件扣案大
麻包裝之形式及轉交手段之異於常情，上訴人理應知悉其所代轉
交者為第二級毒品大麻，其所辯伊並不知為何物，更不知「小王
」是要販賣大麻云云，顯係卸責之詞，委無可採。(二)、又衡之一
般經驗法則，犯罪者是否抗拒員警逮捕，實與其是否牽涉犯罪無
甚關連，尚不得因上訴人未抗拒逮捕，即得謂上訴人未涉犯販賣
第二級毒品大麻之犯行，是其所辯本案查獲當時，伊並未逃離現
場，亦未抗拒員警逮捕，足資佐證伊主觀上並不知犯罪云云，自
非可採。(三)、再上訴人已坦承取得上開大麻之後，一直放置於口
袋內等語明確，且扣案大麻僅有四支，體積甚小，有如前述。縱
令上訴人臨時上廁，亦無將大麻取出放置目視不及之小巷牆上凹
槽內之必要。上訴人以當時想上廁所，故將扣案大麻放置在牆上
凹槽云云為辯，顯違常情，亦非可採，於判決理由內復已詳加論
列指駁及說明。又本件上訴意旨指稱：(一)原判決忽略目前夜生活
狀態，以夜間幫友送東西，即須拆閱包裝並檢視他人交付之物之
判斷，顯然有違經驗法則。(二)原判決認定上訴人吸食過一次大麻
香煙，故只要觸摸縱使以塑膠袋、白報紙包裝，亦可知道包裝內
容，此認定與社會經驗及論理法則有悖。(三)從證人江俊憲、桂啟
宣之證詞可證，上訴人並不知悉所送貨品為大麻，否則驚恐表情
必然流露。若上訴人明知其幫小王所送交予李員之物為大麻，何
以未有任何慌張逃跑之情。故上訴人所稱伊不知所幫助交付者為
大麻，應可採信。原判決不採有利於上訴人之證詞，摻入主觀臆
測，違反刑事訴訟法第二條及悖於經驗法則及論理法則云云。惟
按認定事實與證據取捨，乃事實審法院之職權行使，其認事與採
證苟不違背經驗法則與論理法則，即不容任意指為違法。本件原
判決依據證據調查之結果，綜合全部事證所為判斷形成心證之理
由，業已論述明白，且於判決理由一之(三)、之(三)4.、之(四)項內亦
已分別臚列闡述上訴意旨所指上述各項不足採信之取捨依據甚詳
，核與卷內證據資料並無不合，其採證運用與經驗法則及論理法
則，亦核無違背，自難謂有何違背法令之情形。核上訴人販賣大
麻圖利之行為，係犯毒品危害防制條例第四條第二項販賣第二級
毒品罪。原審因而維持第一審論處上訴人共同販賣第二級毒品，
處有期徒刑七年二月。因犯罪所得扣案之金錢新台幣二千元沒收
。扣案之大麻煙四支（淨重零點玖伍公克，包裝重拾貳點玖玖公
克，台灣台北地方法院檢察署八十九年度青保管字第四四一號贓
證物品清單所載），均沒收銷燬之判決，駁回上訴人在第二審之
上訴，固非無見。
惟查本案論處之法律，即毒品危害防制條例，已於原審九十一年
五月九日判決後之九十二年七月九日修正全文公布，並於九十三
年一月九日施行。惟就該條例第四條關於製造、運輸、販賣第二
級毒品之處罰，犯罪構成要件及法定刑，修正前後之規定相同，
自應依刑法第二條第一項前段適用修正後之法律論處。原審未及
依刑法第二條第一項前段適用修正後之毒品危害防制條例第四條
第二項規定論處，維持第一審判決而逕依修正前之同條例第四條
第二項論科，揆之刑事訴訟法第三百九十三條第四款、第三百九
十八條第三款之規定，自屬無可維持。惟尚不影響於事實之確定
，可據以裁判，應由本院將原判決及第一審判決撤銷，自為判決
，並適用修正後之毒品危害防制條例第四條第二項之販賣第二級
毒品罪論科，爰酌處如主文第二項所示之刑，期臻適法。
據上論結，應依刑事訴訟法第三百九十七條、第三百九十八條第
三款，修正後毒品危害防制條例第四條第二項、第十八條第一項
、第十九條第一項，刑法第十一條前段、第二條第一項前段、第
二十八條，判決如主文。
中　　華　　民　　國　九十四　年　　五　　月　 十二 　日
                      最高法院刑事第八庭
                          審判長法官  呂　潮　澤
                                法官  吳　昆　仁
                                法官  孫　增　同
                                法官  吳　昭　瑩
                                法官  黃　正　興
      本件正本證明與原本無異
                                      書  記  官
中　　華　　民　　國　九十四　年　　五　　月　 二十 　日
                                                      Ｔ
附錄本案論罪科刑法條
修正後毒品危害防制條例第四條第二項
製造、運輸、販賣第二級毒品者，處無期徒刑或七年以上有期徒
刑，得併科新台幣七百萬元以下罰金。
